【裁判字號】    97,訴,3545
【裁判日期】    971015
【裁判案由】    毒品危害防制條例
【裁判全文】
臺灣臺中地方法院刑事判決              97年度訴字第3545號
公  訴  人  臺灣臺中地方法院檢察署檢察官
被      告  乙○○
上列被告因違反毒品危害防制條例案件，經檢察官提起公訴（九
十七年度毒偵字第三八二二號），本院合議庭裁定進行簡式審判
程序，判決如下：
    主    文
乙○○施用第一級毒品，累犯，處有期徒刑玖月。
扣案之海洛因壹包（驗餘淨重零點零伍貳肆公克）沒收銷燬之；
注射針筒壹支（未拆封），沒收。
    犯罪事實
一、乙○○前因竊盜案件，經本院以九十四年度易字第二三二九
    號判決判處有期徒刑七月，由臺灣高等法院臺中分院以九十
    五年度上易字第二二二號判決駁回上訴確定，於民國九十六
    年四月十日在監服刑期滿執行完畢。其又因施用毒品案件，
    經法院裁定施予強制戒治，於九十一年二月十九日強制戒治
    期滿執行完畢；惟其又於上開強制戒治執行完畢釋放後五年
    內，於九十三年二月一日施用第一級毒品海洛因一次，嗣經
    本院以九十三年度訴字第六一七號判決判處有期徒刑十月確
    定。詎乙○○仍不知悔改，復基於施用第一級毒品之犯意，
    於九十七年七月十日上午十時許，以將海洛因置於針筒內注
    射之方式，在臺中縣大里市○○街某公園廁所內，施用第一
    級毒品海洛因一次。嗣於九十七年七月十四日下午四時許，
    乙○○騎乘機車行經臺中縣大里市○○路○段與長春路口時
    ，經在場執勤員警察覺行跡可疑而將其攔停盤查身分，乙○
    ○乃於具有偵查犯罪職權之公務員發覺其上開施用第一級毒
    品犯行前，主動從其左手交出海洛因一包（驗餘淨重零點零
    五二四公克）供警查扣，並坦承前揭施用海洛因之犯罪情節
    而自首犯罪，再為警自該部機車腳踏板處扣得其所有預備供
    前揭犯罪使用之注射針筒一支（未拆封），始悉上情，乙○
    ○復於其後本案之偵查、審理程序到庭接受裁判。
二、案經臺中縣警察局霧峰分局報告臺灣臺中地方法院檢察署檢
    察官偵查起訴。
    理    由
一、被告乙○○於準備程序中，先就上開犯罪事實為有罪之陳述
    ，且所犯係死刑、無期徒刑、最輕本刑為三年以上有期徒刑
    以外之罪，經本院合議庭依刑事訴訟法第二百七十三條之一
    第一項之規定，裁定由法官一人獨任進行簡式審判程序，合
    先敘明。
二、上開犯罪事實，業據被告乙○○於警詢及偵審中坦承不諱（
    警詢時被告誤稱犯罪時間係九十七年七月九日上午十時許）
    ，並有行政院衛生署草屯療養院鑑定書一份附卷可稽，及海
    洛因一包（驗餘淨重零點零五二四公克）、注射針筒一支（
    未拆封）扣案為憑。且被告於前揭時、地為警查獲後，經警
    採其尿液送驗結果，確呈嗎啡（施用海洛因者會在其體內代
    謝為嗎啡成分殘留，並經由尿液排出）陽性反應，有中山醫
    學大學附設醫院檢驗科藥物濫用檢測中心檢驗報告、尿液代
    號與真實姓名對照表各一份在卷可參，足徵被告前揭自白應
    屬實情。而被告前因施用毒品案件，經法院裁定施予強制戒
    治，於九十一年二月十九日強制戒治期滿執行完畢；惟其又
    於上開強制戒治執行完畢釋放後五年內，於九十三年二月一
    日施用第一級毒品海洛因一次，嗣經本院以九十三年度訴字
    第六一七號判決判處有期徒刑十月確定等情，有臺灣高等法
    院被告前案紀錄表、刑案資料查註紀錄表、刑事判決各一份
    附卷可按。本案事證已臻明確，被告犯行洵堪認定。
三、查被告乙○○前因施用毒品案件，經強制戒治執行完畢並釋
    放後，曾於五年內再度施用第一級毒品並依法追訴處罰，縱
    其於本案之施用毒品犯罪時間距離先前強制戒治執行完畢釋
    放已逾五年，仍不合於「五年後再犯」之規定，且因被告已
    於「五年內再犯」，顯見其再犯率甚高，即應依毒品危害防
    制條例第十條之規定處罰（最高法院九十五年第七次刑事庭
    會議決定參照）。核被告所為，係犯毒品危害防制條例第十
    條第一項之施用第一級毒品罪。被告為供自己施用之目的而
    持有上開毒品，其於施用前後持有海洛因之低度行為，應為
    施用之高度行為所吸收，不另論罪。查被告前因竊盜案件，
    經本院以九十四年度易字第二三二九號判決判處有期徒刑七
    月，由臺灣高等法院臺中分院以九十五年度上易字第二二二
    號判決駁回上訴確定，於九十六年四月十日在監服刑期滿執
    行完畢，有臺灣高等法院被告前案紀錄表及刑案資料查註紀
    錄表在卷可按。其受有期徒刑之執行完畢，五年內故意再犯
    本件法定本刑有期徒刑以上之罪，為累犯，應依法加重其刑
    。
四、按刑法第六十二條所謂發覺，固非以有偵查犯罪權之機關或
    人員確知其人犯罪無誤為必要，而於對其發生嫌疑時，即得
    謂為已發覺；但此項對犯人之嫌疑，仍須有確切之根據得為
    合理之可疑者，始足當之，若單純主觀上之懷疑，要不得謂
    已發生嫌疑，最高法院七十二年台上字第六四一號判例要旨
    著有明文。又刑法第六十二條之所謂發覺，係指有偵查犯罪
    職權之公務員已知悉犯罪事實與犯罪之人而言，而所謂知悉
    ，固不以確知其為犯罪之人為必要，但必其犯罪事實，確實
    存在，且為該管公務員所確知，始屬相當。如犯罪事實並不
    存在而懷疑其已發生，或雖已發生，而為該管公務員所不知
    ，僅係推測其已發生而與事實巧合，均與已發覺之情形有別
    ，最高法院七十五年台上字第一六三四號判例要旨亦闡述至
    明。本件被告係於上開查獲時、地騎乘機車經過路口，而遭
    在場執勤員警以其行跡可疑上前盤查身分，被告並於接受盤
    查之際，主動將其左手之海洛因一包交予員警，並供承自己
    前揭施用海洛因之犯罪事實（被告於警詢時供述施用海洛因
    時間為九十七年七月九日上午十時許，與其在偵查中所述之
    同年月十日上午十時許施用海洛因犯罪情節，僅日期差距一
    天，應係被告當場回憶推想時未及細究所致，難認被告係有
    意誤導員警或規避刑責），有卷附職務報告書及被告警詢筆
    錄足憑。則員警當時僅因被告「行跡可疑」而上前盤查，並
    非有何確切根據而對被告產生施用毒品犯罪之合理可疑，更
    遑論業已確知被告上開犯罪事實，至多只為單純主觀上懷疑
    或推測，而與刑法第六十二條所稱之發覺尚屬有別。是以被
    告於具有偵查犯罪職權之公務員發覺其上開施用第一級毒品
    犯行前，即主動交出海洛因供警查扣，並坦承前揭施用海洛
    因之犯罪情節，復於其後本案之偵查、審理程序到庭接受裁
    判，業已合於法定自首之要件，應依刑法第六十二條前段之
    規定減輕其刑，並先加後減之。
五、爰審酌被告曾因施用毒品犯行接受強制戒治及入監服刑，猶
    未能從中記取教訓，深切體認毒品危害己身健康之鉅，反而
    再次趁隙施用海洛因，顯見被告自制能力尚有未足，而有接
    受相當期間監禁教化之必要，以促其及早矯正吸毒惡習；惟
    念及施用毒品固戕害個人健康至鉅，然就他人權益之侵害仍
    屬有限，及其犯罪目的、手段、犯罪後坦承犯行之態度、具
    有高職畢業學歷之智識程度等一切情狀，量處如主文所示之
    刑，以示懲儆。扣案之海洛因一包（驗餘淨重零點零五二四
    公克），屬毒品危害防制條例第二條第二項第一款所稱之第
    一級毒品，應依同條例第十八條第一項前段之規定，沒收銷
    燬之。另扣案之注射針筒一支（未拆封），亦屬被告供施用
    海洛因犯罪之工具，但迄今仍未及拆封使用，且為被告所有
    ，此經被告於警詢及本院審理時供述明確，應依刑法第三十
    八條第一項第二款之規定，宣告沒收。
據上論斷，應依刑事訴訟法第二百七十三條之一第一項、第二百
九十九條第一項前段，毒品危害防制條例第十條第一項、第十八
條第一項前段，刑法第十一條前段、第四十七條第一項、第六十
二條前段、第三十八條第一項第二款，判決如主文。
本案經檢察官甲○○到庭執行職務。
中    華    民    國    97    年    10    月    15    日
                  刑事第七庭    法  官  高文崇
上正本證明與原本無異。
如不服本判決，應於收受送達後10日內向本院提出上訴書狀（應
敘述具體理由並附繕本）。
上訴書狀如未敘述理由，應於上訴期間屆滿後20日內補提理由書
於本院。
                                書記官  林淑慧
中    華    民    國    97    年    10    月    15    日
附錄本案論罪科刑法條：
毒品危害防制條例第十條第一項：
施用第一級毒品者，處六月以上五年以下有期徒刑。


司法院資訊處製作；財團法人民間司法改革基金會備份。
